臺灣板橋地方法院民事判決　　　　　　　96年度訴字第1176號
原　　　告　乙○○
　　　　　　　　　　　　巷9號.
訴訟代理人　孫德至律師
被　　　告　甲○○
上列當事人間請求侵權行為損害賠償事件，經本院於民國96年8
月3 日言詞辯論終結，判決如下：
    主  文
被告應給付原告新臺幣陸拾伍萬伍仟零貳拾貳元及自民國九十六
年五月二十五日起至清償日止，按週年利率百分之五計算之利息
。
原告其餘之訴駁回。
訴訟費用由被告負擔十分之九，其餘由原告負擔。
本判決第一項於原告以新臺幣貳拾壹萬元為被告供擔保後，得假
執行。但被告如以新臺幣陸拾伍萬伍仟零貳拾貳元為原告預供擔
保後，得免為假執行。
原告其餘假執行之聲請駁回。
    事實及理由
一、原告主張：民國95年3 月7 日20時，被告駕駛車號LLN-279
    重型機車，沿台北縣永和市○○路52巷東向西方向行駛，行
    經永元路52巷口時，與右方由永元路北往南向行駛之原告所
    駕駛車號RRM- 850輕型機車發生撞擊，致原告右踝內外併遠
    端脛骨粉碎性骨折。本案肇事地點為無號誌交岔路口，被告
    所駕乃支線道車，卻未讓幹線道車先行，致使本件車禍意外
    事件發生，被告顯有疏失。臺灣板橋地方法院檢察署於95年
    11月28日，就被告過失傷害之行為提起公訴（95年偵字2109
    9 號），嗣經鈞院於96年1 月5 日以96年度交簡字第11號判
    決，確認被告過失傷害罪責。被告不法侵害他人權利，自應
    負損害賠償責任。原告因被告過失傷害行為，受有下列損害
    ：(1)醫藥費用（含診斷證明書費）：新臺幣（下同）139,89
    5 元；(2)增用生活上之需要：氣動型足踝護具、復健補助包
    等費用6,670 元；救護車與往返就醫之計程車費5,300 元；
    膳食費66,00 元；家屬往返住家與醫院間之計程車費8,550
    元；95年5 月1 日起至同年12年30日扣除例假日後234 天之
    上班日所支出之計程車費102,960 元，為必要開支。(3)工作
    收入：原告每月薪資36,300元，因受傷而導致44日無法工作
    ，損失之工資收入為66,550元。(4)看護費用：原告須看護照
    料日數計19天，每日由2 位家屬看護，費用為1,500 元，共
    計28,500元。(5)機車報廢殘值：5,300 元。(6)精神慰撫金：
    50萬元。綜上，原告爰依侵權行為損害賠償之法律關係，請
    求被告給付763, 572元，及自訴狀繕本送達被告翌日即96年
    5 月25日起至清償日止，按週年利率5%計算之利息，並願供
    擔保，請准宣告假執行等語。
二、被告則以：被告僅能負擔醫療費用的1/3 ，而原告就機車修
    繕部分，僅提出估價單，否認其真正，原告應提出修理機車
    之證明等語資為抗辯。並聲明：駁回原告之訴及假執行之聲
    請。
三、兩造不爭執之事實：
(一)原告主張被告於95年3 月7 日20時，騎乘車號LLN-279 重型
    機車，沿台北縣永和市○○路52巷東向西方向行駛，行經永
    元路52巷口時，本應注意車前狀況，行駛至交岔路口，轉彎
    車應讓直行車先行，且依當時情形，並無不能注意之情事，
    竟疏未注意及此，於行經上開地點時，未注意對向車道有無
    來車，即逕行左轉，與右方由永元路北往南向行駛之原告所
    駕駛車號RRM- 850輕型機車發生撞擊，造成其受有右踝內外
    踝併遠端脛骨粉碎性骨折之傷害。被告因此一過失傷害之行
    為，經檢察官提起公訴後，經本院96年交簡字第11號刑事簡
    易判決判處拘役20日，如易科罰金以銀元300 元折算1 日確
    定之事實，業據提出診斷證明書影本3 紙、臺灣板橋地方法
    院檢察署95年度偵字第21099 號起訴書影本1 件、本院96年
    度交簡字第11號刑事簡易判決影本1 件為證（本院96年度板
    調字第96號卷宗第7-15頁），復經本院依職權調取上開刑事
    案件卷宗核閱無訛，被告並無爭執，堪信為真正。
(二)原告係高雄國際商工高職畢業，任職於台灣租車有限公司，
    擔任副理乙職，月薪36,300元。育有一子一女，均已成年。
    現有存款，但無不動產。被告則係畢業於智光商職，任職超
    有限公司，擔任倉管工作，月薪32,000元，未婚而與父母
    同住，現有存款與重型機車1 輛，但無不動產等情，有戶籍
    謄本1 紙、台灣租車旅遊集團客服部簽呈影本1 紙、存摺封
    面與內頁影本4 紙、畢業證書影本3 紙、薪資單影本1 紙、
    行車執照影本1 紙、存摺封面影本1 紙、稅務電子閘門財產
    所得調件明細表2 紙附卷可稽（本院卷第14、15、29、31、
    33-36 、53-56 頁），兩造復無爭執，堪信真正。
四、本院之判斷：
(一)按因故意或過失，不法侵害他人之權利者，負損害賠償責任
    ，民法第184 條第1 項前段定有明文。被告騎乘機車未注意
    注意車前狀況，行駛至交岔路口，轉彎車未讓直行之原告機
    車先行，而依當時路況又無不能注意之情形，疏不注意為之
    ，以致肇事，致原告受傷，被告之行為有過失，且與原告受
    傷間具有因果關係，至為灼然。是以原告主張被告應負侵權
    行為之責任，自屬於法有據。
(二)次應審究者，厥為原告請求之各項損害及其數額，爰分述如
    后：
 1、醫療費用部分：
  　按因故意或過失，不法侵害他人之權利者，負損害賠償責任
    ，民法第184 條第1 項前段定有明文；最高法院39年台上字
    第987 號判例亦明示因車禍致身體或健康受傷害而支出之醫
    療費，得依民法第184 條第1 項前段規定向肇事之加害人請
    求賠償之意旨。原告主張其因前揭傷害至醫院診治，花費13
    9,895 元之事實，業據提出醫療費用單據影本為證（本院96
    年度板調字第96號卷宗第17、18、20-23 、27-59 頁；本院
    卷第39 -44頁背面），被告並無爭執，其雖辯稱其僅能負擔
    1/3 之醫療費用等語，惟此與其應否負賠償醫療費用無關，
    要難採信，自堪信原告之主張為真正。
 2、增加生活上之需要：
    按不法侵害他人之身體或健康者，對於被害人因此喪失或減
    少勞動能力或增加生活上之需要時，應負損賠償責任，民法
    第193 條第1 項定有明文。原告主張其因車禍受傷，支出氣
    動型足踝護具、復健補助包等費用6,670 元；救護車與往返
    就醫之計程車費5,300 元；膳食費6,600 元；家屬往返住家
    與醫院間之計程車費8,550 元；95年5 月1 日起至同年12年
    30日扣除例假日後234 天之上班日所支之計程車費102,960
    元之事實，業據提出救護車費用單據影本1 紙、統一發票影
    本2 紙為證（本院96年度板調字第96號卷宗第19、24、61頁
    ），被告雖無爭執，惟上開家屬往返住家與醫院間之計程車
    費8,550 元，核非原告因本件車禍，致增加生活上之需要而
    必要支出之費用，原告請求被告賠償，自非允當，原告除此
    之外的主張，自堪信為真正。
 3、工資損失部分：
    損害賠償，除法律另有規定或契約另有訂定外，應以填埔債
    權人所受損害及所失利益。民法第216 條第1 項定有明文，
    此「所失利益」在身體受傷害之損害賠償而言，即指停業損
    害。原告主張其任職於台灣租車股份有限公司，擔任副理乙
    職，每月薪資36,300元，因受傷而導致44日無法工作，損失
    之工資收入為66,550元之事實，業據提出考勤表影本1 紙、
    薪資單影本1 紙為證（本院96年度板調字第96號卷宗第25、
    26頁），被告並無爭執，堪信為真。
 4、看護費用部分：
    按被害人因傷住院需人看護而僱用職業護士之看護費用，得
    請求加害人賠償，惟若係由親屬朋友代勞時，其情形亦同，
    不能因此免除加害人之責任，故應衡量及比照職業護士看護
    情形，認被害人受有相當親屬看護費之損害，得向加害人請
    求賠償。至於親屬朋友看護時，茲因被害人之親屬朋友本可
    請人代管營業，亦可僱用職業護士來照顧被害人，自只能請
    求相當於看護費之損害賠償。原告主張其於車禍受傷後，須
    看護照料日數計19天，每日由2 位家屬看護，費用為1,500
    元，共計28,500元等語，為被告所不爭，且參酌原告於住院
    期間如行動不便，須人照料時，由其親屬看護時，自當受有
    相當於看護費用之損失，自堪信原告之主張為真正。
 5、機車報廢殘值部分：
    原告於起訴之初，主張其所有之機車，因本件車禍致毀損，
    支出修繕費用5,300 元之事實，雖據提出車輛交修單日報表
    影本、機器腳踏車新領牌登記書影本各1 紙為證（本院96年
    度板調字第96號卷宗第60頁；本院卷第32頁），被告則爭執
    車輛交修單日報表影本之真正，惟其於96年8 月3 日言詞辯
    論期日，與原告合意以修繕費用5,300 元作為該機車報廢之
    殘值（本院卷第48頁），是原告此部分之主張，堪信為真。
 6、慰藉金部分：
    按不法侵害他人之身體、健康、名譽、自由、信用、隱私、
    貞操，或不法侵害其他人格法益而情節重大者，被害人雖非
    財產上之損害，亦得請求賠償相當之金額。民法第195 條第
    1 項前段定有明文。查原告因本件車禍受有右踝內外踝併遠
    端脛骨粉碎性骨折之傷害，業如前述，自受有非財產上之損
    害，其請求慰藉金，並無不當。原告係高雄國際商工高職畢
    業，任職於台灣租車有限公司，擔任副理乙職，月薪36,300
    元。育有一子一女，均已成年，現有存款，但無不動產。被
    告則係畢業於智光商職，任職超有限公司，擔任倉管工作
    ，月薪32,000元，未婚而與父母同住，現有存款與重型機車
    1 輛，但無不動產等情，兩造並無爭執，業如前述。本院審
    酌前開所述兩造身分、社會地位、智識水準、被告過失程度
    及原告受傷痛苦程度等一切情狀，認原告請求賠償精神慰撫
    金40萬元，尚屬允當，逾此部分之請求，為無理由。
(三)按特別補償基金依強制汽車責任保險法第38條規定為補償者
    ，視為加害人或汽車所有人損害賠償金額之一部分。強制汽
    車責任保險法第39條第1 項定有明文。原告主張其於本件車
    禍發生後，受領強制汽車責任險保險106,753 元之事實，為
    被告所不爭，原告因本件被告實施之侵權行為所受損害而得
    以請求賠償之金額共計為655,022元（139,895+6,670+5,300
    +6,600+102,960+66,550+28,500+5,300+400,000-106,753=
    655022）。從而，原告之請求於此範圍內並按起訴狀繕本送
    達被告翌日即96年5 月25日起至清償日止，按週年利率5%計
    算之利息，於法有據，應予准許。至逾此部分之請求，為無
    理由，應予駁回。
(四)本件為判決之基礎，已足認定，兩造其餘攻擊防方法及舉證
    ，核與判決基礎無影響，無庸一一論列，附此敘明。
五、假執行之宣告：
    原告陳明願供擔保，請准宣告假執行，就原告勝訴部分，核
    無不合，爰酌定相當之擔保金額，併予准許。至原告敗訴部
    分，其假執行已失所附麗，應併予駁回。
六、據上論結，本件原告之訴為一部有理由，一部無理由，依民
    事訴訟法第79條、第390 條第2 項、第392 條第2 項，判決
    如主文。
中　　華　　民　　國　　96　　年　　8 　　月　　30　　日
                  民事第二庭    法　官　徐福
以上正本係照原本作成
如對本判決上訴，須於判決送達後20日內向本院提出上訴狀
中　　華　　民　　國　　96　　年　　8 　　月　　31　　日
                                書記官　蕭佩宜
